【裁判字號】    96,勞簡上,37
【裁判日期】    970514
【裁判案由】    給付工資等
【裁判全文】
臺灣臺北地方法院民事判決            96年度勞簡上字第37號
上  訴  人  庚○○
訴訟代理人  丙○○
被  上訴人  林麗紅即台北市私立伊瑪托兒所
            丁○○（原名林月梅）
上  一  人
訴訟代理人  戊○○
共      同
訴訟代理人  曾國龍律師
複  代理人  林春金律師
上列當事人間請求給付工資等事件，上訴人對於中華民國96年6
月22日臺灣臺北簡易庭96年度北勞簡字第30號第一審判決提起上
訴，本院於民國97年4月30日言詞辯論終結，判決如下：
    主  文
上訴駁回。
第二審訴訟費用由上訴人負擔。
    事實及理由
一、按提起上訴後，訴之變更或追加，非經他造同意，不得為之
    。但請求之基礎事實同一者，不在此限，民事訴訟法第446
    條第1項、第255條第1項第2款定有明文。本件上訴人於原審
    起訴時，聲明係請求：(一)被上訴人林麗紅即台北市私立伊
    瑪托兒所應給付上訴人新台幣（下同）182,000元及自起訴
    狀繕本送達翌日起至清償日止，按年息百分之五計算之利息
    。（二）被上訴人林麗紅即台北市私立伊瑪托兒所、丁○○
    （原名林月梅）應連帶給付上訴人60,000元及自起訴狀繕本
    送達翌日起至清償日止，按年息百分之五計算之利息。嗣經
    原審判決駁回上訴人之訴，上訴人提起上訴後，於96年9月
    19 日追加備位之訴，主張倘若被上訴人仍抗辯上訴人之雇
    主並非被上訴人林麗紅，而係被上訴人丁○○（原名林月梅
    ）者，且法院亦同此認定者，則增列備位聲明，請求被上訴
    人丁○○（原名林月梅）應給付上訴人182,000元及其遲延
    利息，此有民事上訴理由狀（見本院卷第39頁）可稽，查上
    訴人此部分所為請求之基礎事實，即被上訴人台北市私立伊
    瑪托兒所應予給付其182,000元及其遲延利息，係屬同一，
    核與前揭條規相符，自無庸徵得被上訴人之同意，並應准許
    ，合先敘明。
二、本件上訴人起訴主張：其自民國（下同）93年5月15日起受
    僱於被上訴人臺北市私立伊瑪托兒所（下稱伊瑪托兒所）即
    林麗紅，擔任保育員，每月薪資26,000元，詎負責托兒所事
    務之被上訴人丁○○竟於95年2月9日以上訴人「多次上班遲
    到」、「工作態度上對其未盡尊重」等理由，非法終止勞動
    契約，並告知上訴人做到95年2月10日，預示拒絕受領上訴
    人勞務之提出，且上訴人於95年2月10日上午即曾向被上訴
    人丁○○表達繼續工作之意願，是被上訴人應負受領遲延責
    任，依民法第487條規定，上訴人自得請求被上訴人林麗紅
    即台北市私立伊瑪托兒所給付自95年2月11日起至95年9月11
    日之薪資182,000元。又被上訴人先後以口頭、存證信函方
    式虛構上訴人「多次上班遲到」、「工作態度上對其未盡尊
    重」、「無故曠職」等情事，復於台北市政府勞工局調解時
    誣指上訴人「經常性遲到，影響院方經營‥‥與院方主管意
    見不合‥‥工作態度不佳」，嚴重貶損上訴人工作能力及態
    度，不法侵害上訴人名譽權，使上訴人為此失眠就醫，依民
    法第195條第1項、第184條、第188條規定請求被上訴人連帶
    賠償60,000元等語。為此，提起本件訴訟，請求法院判命被
    上訴人如數給付。原判決駁回上訴人之訴。上訴人提起上訴
    並聲明：1.先位聲明：(一)原判決廢棄。（二）被上訴人林
    麗紅應給付上訴人182,000元及自起訴狀繕本送達翌日起至
    清償日止，按年息5%計算之利息。（三）被上訴人林麗紅、
    丁○○應連帶給付上訴人60,000元及自起訴狀繕本送達翌日
    起至清償日止，年息5%計算之利息。2.備位聲明：(一)被上
    訴人丁○○應給付上訴人18,2000元及自起訴狀繕本送達翌
    日起至清償日止，按年息5%計算之利息。（二）被上訴人林
    麗紅、丁○○應連帶給付上訴人60,000元及自起訴狀繕本送
    達翌日起至清償日止，年息5%計算之利息。
三、被上訴人林麗紅即伊瑪托兒所辯以：伊僅係托兒所名義負責
    人，上訴人實際係由被上訴人丁○○僱用，與伊並無僱傭關
    係，更未對上訴人為任何終止勞動契約之行為，自無上訴人
    所指之侵權行為可言，且上訴人係因違反工作規則情節重大
    遭被上訴人丁○○依法解僱，從無在95年2月11日後任職服
    勞務，自不得請求工資等語。並聲明：上訴駁回。
四、被上訴人丁○○則以：按「員工應遵守本園所規章、辦法及
    一切規定執行職務」、「不得帶引外人進入工作場所」、「
    不遲到、不早退」，渠等所經營伊瑪托兒所附設兒童托育中
    心工作規則第1章第3條第6款、第3章第1條第1款均定有明文
    ，上訴人擔任伊瑪托兒所之老師即保育員，且職司早班人員
    ，需於每日上午7時30分到班，負責開門，否則幼兒無法進
    入園內，安全堪慮，且將造成家長工作之延滯，而上訴人任
    職期間，常帶引其男友至托兒所上班，履經被上訴人提醒、
    勸誡，均置之不理。又自93年8月起至95年2月止，上訴人遲
    到次數高達百餘次，造成家長需將幼兒先交付托兒所隔鄰之
    早餐店，或家長在外等候，經家長不斷反應抗議，並經被上
    訴人規勸，上訴人仍未改進。抑且，於95年2月7日托兒所舉
    辦戶外教學時，上訴人竟遲到近半小時，許多家長於7時30
    分帶幼兒到校卻無法進入，因此對被上訴人嚴重抗議，造成
    托兒所商譽及營業上之損害，顯見，上訴人確有違反前開工
    作規則，情節重大事由。被上訴人丁○○就上訴人95年2月7
    日違反工作規則情節重大情事，於95年2月9日表示預告終止
    契約，然上訴人卻向被上訴人丁○○回稱：「妳為何不自己
    來開門？」等語，被上訴人丁○○見上訴人全無悔意，態度
    惡劣，乃就上開違反工作規則情節重大之情事依法於95年2
    月10日解雇上訴人，是兩造之勞動契約業已於該日合法終止
    。退步言之，縱認僱傭契約仍屬存在，然上訴人自95年2月
    10 日經被上訴人丁○○解僱起至95年9月11日止，從未以準
    備給付勞務之情事通知被上訴人丁○○以代現實勞務給付之
    提出，反係要求被上訴人等給付資遣費及預告期間工資，是
    上訴人既未提出勞務給付，亦未以言詞或書面將準備給付勞
    務之情事通知被上訴人丁○○以代現實勞務給付之提出，被
    上訴人自無受領勞務遲延之情事，上訴人自無從請求給付該
    等期間之薪資。又被上訴人丁○○於存證信函及勞資協調時
    所稱上訴人「經常遲到」、「工作態度不佳」乙節，均係事
    實之陳述，並未妨害上訴人名譽，非屬侵權行為，且上訴人
    曾主張被上訴人妨害其名譽，並據以提起刑事告訴，經本院
    檢察署95年偵字第21402號案件發動偵查，然兩造嗣於該案
    件中達成和解，被上訴人並撤回全部告訴，並表示未提出其
    他訴訟，且不再提起任何民、刑事訴訟，是上訴人執此再次
    請求被上訴人等損害賠償，顯屬無據，被上訴人等亦無須賠
    償等語，資為抗辯。並聲明：上訴人之上訴駁回。
五、兩造不爭執之事證：
  1.被上訴人臺北市私立伊瑪托兒所登記負責人為林麗紅，上訴
    人自93年5月15日起受僱於被上訴人臺北市私立伊瑪托兒所
    ，擔任保育員，每月薪資2萬6千元之事實。
  2.被上訴人丁○○於95年2月9日，以上訴人多次上班遲到、工
    作態度上對其未盡尊重為由，預告終止系爭勞動契約，並於
    95年2月10日終止系爭勞契約、開具上訴人服務證明書，且
    在95年2月14日辦理上訴人勞保部分之退保。又於95年2 月
    16日寄發存證信函予上訴人重申上訴人多次上班遲到、工作
    態度上未盡尊重，並主張已通知上訴人雙方勞動契約於95
    年2月20日終止，但上訴人於95年2月13日即停止上班，至95
    年2月16日已曠職3日以上等情，有伊瑪托兒所95年2月10日
    服務證明書、上訴人勞工保險局被保險人投保資料表、被上
    訴人95年2月16日存證信函等件（見原審卷第5頁至第10頁）
    可憑。
  3.兩造曾於95年3月2日前往臺北市政府勞工局勞資爭議案件協
    調會，進行協調，為除被上訴人等應給付95年2月1日至同年
    2 月10日之薪資，並將服務證明於同年3月3日寄予上訴人外
    ，其餘部分協調未果乙情，有臺北市政府勞工局勞資爭議案
    件協調會記錄（見原審卷第11頁）可稽。
  4.以上各情，為兩造所不爭執（見本院卷第134頁），堪信為
    真實。
六、惟上訴人主張被上訴人林麗紅受領勞務遲延，應給付自95年
    2 月11日起至95年9月11日之薪資182,000元、被上訴人林麗
    紅、被上訴人丁○○侵害上訴人名譽權，依民法第195條第1
    項、第184條、第188條規定應連帶賠償60,000元云云，則為
    被上訴人否認並以前揭情詞置辯，是本件兩造爭點厥為：(
    一)上訴人之雇主究係被上訴人林麗紅或丁○○？上訴人與
    被上訴人間之僱傭關係，是否仍然存在？上訴人向被上訴人
    請求95年2月11日起至95年9月11日止之勞務報酬及請求侵權
    行為損害賠償，有無理由？(二)被上訴人係於何時終止系爭
    勞動契約？被上訴人終止系爭勞動契約，是否合法有據？(
    三)如認被上訴人終止契約不合法，則上訴人是否有依民法
    第235條規定以準備提出勞務給付情事通知被上訴人？被上
    訴人是否有受領遲延而仍應給付上訴人95年2月11日起至95
    年9月11日止之薪資？(四)上訴人主張被上訴人妨害名譽乙
    節，是否為兩造在本院檢察署95年度偵字第21402號偽造文
    書案件中，於96年1月31日訊問時達成和解之範圍所及？又
    被上訴人所為是否構成侵權行為？茲分述如下：
(一)上訴人之雇主究係被上訴人林麗紅或丁○○？兩造間之僱傭
    關係，是否仍然存在？
  1.上訴人主張被上訴人臺北市私立伊瑪托兒所登記負責人為林
    麗紅，上訴人自93年5月15日起受被上訴人丁○○僱用，於
    被上訴人臺北市私立伊瑪托兒所擔任保育員，每月薪資新臺
    幣2萬6千元等節，為兩造所不爭執，應可信實。徵之被上訴
    人林麗紅辯稱：伊瑪托兒所實際上係由被上訴人丁○○經營
    ，伊自92年起即未經營托兒所，伊僅係該托兒所之名義負責
    人，上訴人實際係由被上訴人丁○○僱用，與伊間並無僱傭
    關係等語。準此，則系爭僱傭契約係存在於上訴人與被上訴
    人丁○○之間，即堪認定。
  2.系爭僱傭契約是否業經被上訴人丁○○於95年2月10日合法
    終止？
    (1)按，勞工違反勞動契約或工作規則，情節重大者，雇主得
      不經預告終止契約，勞動基準法第12條第1項第4款定有明
      文。而員工應遵守本園所規章、辦法及一切規定執行職務
      、不得帶引外人進入工作場所、不遲到、不早退，上下班
      依規定打卡員工出勤時間以打卡為準、除值早班負責開門
      者需準時外，正常有10分鐘之彈性時間，亦為伊瑪托兒所
      附設兒童托育中心工作規則第1章第3條第6款、第3章第1
      條第1款，第第8條第1款、第2款所明定，此有伊瑪托兒所
      人事規章（見本院卷第176頁至第178頁、原審卷第63頁至
      第65頁）可稽。核諸前揭人事規章之內容與原審所附者並
      無不同，復經證人己○○到場具結證稱：伊有看過伊瑪托
      兒所的工作規則，在評鑑時有出現，伊並有簽名，且被上
      訴人有放在園所，可以拿取等語（見本院卷第133頁），
      是前揭人事規章，應確屬伊瑪托兒所之工作規則無訛。
    (2)被上訴人丁○○抗辯伊係以上訴人多次上班遲到、工作態
      度上對其未盡尊重為由，終止系爭勞動契約，此有95年2
      月16日存證信函、臺北市政府勞工局勞資爭議案件協調會
      記錄（見原審卷第8頁至第11頁）可稽，並無上訴人所指
      於訴訟中始改列上訴人遲到違反工作規則作為解僱事由之
      情事，是上訴人前開主張，容有所誤。惟就被上訴人丁○
      ○辯稱：上訴人任職期間常帶引其男友至托兒所上班，屢
      經被上訴人提醒、勸誡，均未置理，違反伊瑪托兒所工作
      規則第1章第3條第6款乙節，則非被上訴人丁○○於95年2
      月9日據以終止系爭僱傭契約之事由，是被上訴人自不得
      執此事由作為本件判斷系爭僱傭契約是否合法終止之依據
      ，先予敘明。
    (3)經查：
      上訴人擔任伊瑪托兒所之老師即保育員，且職司早班人
        員，需於每日上午7時30分到班，負責開門乙情，業據
        證人己○○具結證稱：上訴人係早班人員，應該於上午
        7時30分開門，打掃工作環境、迎接小孩子等語（見本
        院卷第132頁）明確。證人己○○之前開證詞，核與伊
        瑪托兒所人事規章第4章第8條第1款、第2款（見本院卷
        第177頁背面）規定相符，自堪採信。
      被上訴人丁○○辯稱上訴人自93年8月起至95年2月止，
        遲到次數高達百餘次，造成家長需將幼兒先交付托兒所
        隔鄰之早餐店，或家長在外等候，經家長不斷反應抗議
        ，並經被上訴人規勸，上訴人仍未改進。抑且，於95年
        2月7日托兒所舉辦戶外教學時，上訴人竟遲到近半小時
        ，許多家長於7時30分帶幼兒到校卻無法進入，因此對
        被上訴人嚴重抗議，造成托兒所商譽及營業上之損害等
        節，亦據其提出上訴人打卡資料為憑（見原審卷第66頁
        至第73頁）。
      復經證人己○○到場證稱：上班需要打卡，卷附之打卡
        資料係上訴人之打卡資料，上訴人任職期間有發生遲到
        開門之情形，老闆跟小朋友家長都會跟伊抱怨，影響到
        上班時間，伊當然也會有遲到的情形，但是伊遲到情形
        並沒有影響到伊瑪托兒所等語（見本院卷第132頁背面
        至第133頁背面）。
      另證人即伊瑪托兒所隔鄰之早餐店老闆乙○○亦具結證
        稱：確實有發生家長送小朋友來，托兒所還沒開門，家
        長要上班，就把學生交給我，人數不一定，有時候小朋
        友看到老師來，就衝過去托兒所，有時老師會來帶等語
        （見本院卷第109頁至第110頁背面）。
      且證人甲○○亦具結證稱：伊子女於93年至95年就讀伊
        瑪托兒所期間，有幾次快8點了都還沒開門，而與所方
        發生爭執，而95年2月間托兒所辦理戶外教學，送小孩
        到托兒所8點多了，門也還沒開，影響渠等上班，該次
        亦與所方發生爭執，因此有影響讓小孩繼續就讀的意願
        等語（見本院卷第131頁至第132頁）。
      前開證人所述情節互核相符，而上訴人亦自承其確有於
        95年2月7日遲到乙情（見原審卷第76頁），足見，上訴
        人確有多次遲到，造成家長需將幼兒先交付早餐店，且
        於95年2月7日托兒所舉辦戶外教學時，遲到近半小時，
        造成許多家長於7時30分帶幼兒到校卻無法進入，因此
        對被上訴人嚴重抗議之情事，是被上訴人丁○○前開所
        辯，信屬可取。
    (4)上訴人雖主張係伊因95年2月3日感冒身體不適，至臺北市
      慈幼診所就診，負用醫生開立含有使人嗜睡之藥物，始導
      致95年2月7日遲到，並提出慈幼診所診斷證明為證。惟查
      ，由上訴人所提之前開診斷證明上載時間以觀，充其量僅
      能證明上訴人曾於95年2月3日前往慈幼診所就診，並無法
      證明醫生確有開立含有使人嗜睡之藥物；況上訴人明知自
      己擔任每日上午7時30分需前往伊瑪托兒所開門之職務，
      衡諸實際，理應於醫師開立藥物時請求醫生開立未含使人
      嗜睡成分之藥物，醫師於診斷時亦常會詢及、告知需否開
      立不影響工作、不含嗜睡成分之藥物，遑論上訴人仍可於
      前一日晚間服葯後盡早入睡；且衡諸一般常情，診所開立
      之感冒藥物多係以二日用藥為限，鮮少逾越三日者，而95
      年2月3日迄同年月7日，已時逾4日，是上訴人執此主張伊
      係服用該日開具之藥物方導致遲到云云，實難憑取。上訴
      人復主張前揭打卡資料僅係參考，上訴人常疏未打卡或延
      遲打卡，打卡紀錄與上訴人實際上班時間有些許出入，且
      一般應有10分鐘彈性時間云云。惟由前開伊瑪托兒所人事
      規章之規定可知，伊瑪托兒所係以前開打卡資料作為員工
      出勤時間之認定，且上訴人係屬早班負責開門人員，亦無
      10分鐘彈性時間，是上訴人此部分之主張，仍屬無據，並
      無可取。
    (5)又，被上訴人丁○○辯稱其於95年2月9日對上訴人表示預
      告終止本件之勞動契約時，上訴人竟回稱：「妳為何不自
      己來開門？」等語，被上訴人見上訴人全無悔意，態度惡
      劣，乃就上訴人上開違反工作規則情節重大之情事，依法
      於95年2月10日解僱上訴人，上訴人亦直承伊係因上訴人
      長時間值早班，而在沒有輪班制度，亦無早班加給下，方
      喃喃自語，卻遭被上訴人丁○○誤會為對之不敬（見本院
      卷第169頁），顯見，上訴人並不否認伊確有對被上訴人
      丁○○回稱：「妳為何不自己來開門？」等語屬實，是被
      上訴人丁○○辯稱其係因上訴人工作態度上對其未盡尊重
      ，始終止系爭勞動契約等語，即非無憑。況核諸證人己○
      ○具結證稱：伊係午班人員，而上訴人係早班人員，工作
      內容為上午7時30分開門等語明確（見本院卷第132頁），
      顯見，上訴人本係早班人員，每日上午至伊瑪托兒所開門
      本係其工作範圍，而非基於輪值所擔負之工作，是上訴人
      前開主張，洵屬無據，亦無足採。
  3.綜上所述，被上訴人抗辯上訴人確有多次上班遲到、95年2
    月7日托兒所戶外教學時遲到、工作態度上對被上訴人丁○
    ○未盡尊重，而違反前開工作規則之情事，應可採信。衡諸
    托兒所之設立，本即在使家長可以安心於上班時間，將子女
    託付於托兒所中，以收照顧、教育之目的，而上訴人履次遲
    到未開門，造成家長需將幼兒先交付托兒所隔鄰之早餐店，
    或在外等候，不僅造成幼兒之安全疑慮，且耽誤家長上班時
    間，並造成家長與托兒所間之爭執，復於95年2月7日托兒所
    戶外教學時遲誤開門，經被上訴人丁○○告知後，卻無悔意
    ，態度不佳，應認業屬違反前開工作規則，情節重大之事由
    ，是被上訴人丁○○以上訴人前開違反工作規則，情節重大
    為由，於95年2月10日解僱上訴人，即屬有據，系爭勞動契
    約應已於95年2月10日經被上訴人丁○○合法終止在案。
(二)被上訴人是否有受領遲延而仍應給付上訴人95年2月11日起
    至95年9月11日止之薪資？
  1.上訴人雖主張被上訴人95年2月9日告知上訴人做到95年2月
    10日，已預示拒絕受領上訴人勞務之提出，且上訴人於95
    年2月10日上午即曾向被上訴人丁○○表達繼續工作之意願
    ，是被上訴人應負受領遲延責任，依民法第487條規定，上
    訴人自得請求被上訴人林麗紅即台北市私立伊瑪托兒所給付
    自95年2月11日起至95年9月11日之薪資182,000元云云。惟
    按，債權人對於已提出之給付，拒絕受領或不能受領者，自
    提出時起，負遲延責任。債權人預示拒絕受領之意思，或給
    付兼需債權人之行為，債務人得以準備給付之事情，通知債
    權人，以代提出，僱用人受領勞務遲延者，受僱人無補服勞
    務之義務，仍得請求報酬。民法第234條、第235條但書及第
    487條定有明文。揆諸前揭規定，可知，僱用人為預示拒絕
    受領之意思時，受僱人仍須以準備給付之事情，通知債權人
    ，以代提出，經僱用人受領勞務遲延者，受僱人始無補服勞
    務之義務，而仍得請求報酬。
  2.上訴人固據提出台北市政府勞工局勞資爭議案件協調會紀錄
    為證，然查，依該台北市政府勞工局勞資爭議案件協調會紀
    錄勞方意見「4.2/10上午曾向資方表達繼續工作之意願，資
    方原本同意，復於當日下午終止勞動契約。」（見原審卷第
    11 頁）之記載，上訴人表達繼續工作之意願，係在被上訴
    人丁○○終止契約前所為之表示，而非於系爭契約終止後提
    出，是被上訴人並無所謂受領遲延之情事。雖上訴人復主張
    伊保有托兒所鑰匙，即表示有繼續工作之意願。惟查，被上
    訴人等業於95年2月16日函請上訴人，歸還所保管之鑰匙，
    有伊瑪托兒所95年2月16日存證信函（見原審卷第8頁至第10
    頁）可稽，是上訴人保有鑰匙僅能證明上訴人尚未歸還鑰匙
    ，亦無法證明上訴人有提出勞務給付或有以準備給付之事情
    ，通知被上訴人等，以代提出之情事。至上訴人所提出上訴
    人於95年2月13日至伊瑪托兒所與被上訴人丁○○協商時之
    錄音光碟譯文，主張上訴人有於當日向被上訴人丁○○表達
    「原則上也是想說繼續做、繼續做、繼續做。」等語，惟審
    諸系爭錄音光碟內容及錄音譯文均僅係片段節錄，無從瞭解
    談話內容之全貌，尚難據以遽認上訴人確有以準備給付之事
    情，通知被上訴人丁○○，以代提出。而衡諸實際，該等錄
    音光碟之內容及譯文縱認屬實，亦僅係上訴人之內心想法，
    尚非為意思表示，無解於上訴人未曾以準備給付之事情，通
    知被上訴人丁○○，以代提出之事實，且核諸上訴人於95年
    3月2日台北市政府勞工局勞資爭議案件協調會時，係要求95
    年2月1日至95年2月10日之工資、資遣費及預告工資乙情，
    有該勞資爭議案件協調會紀錄（原審卷第11頁）可佐，並不
    足以證明上訴人於95年2月11日以後有要繼續工作之意思，
    是上訴人前開主張，並無可採。
  3.況被上訴人丁○○既於95年2月10日以上訴人違反前開工作
    規則，情節重大為由解僱上訴人，則系爭勞動契約即已於95
    年2月10日合法終止，一如前述，是本件即不生上訴人是否
    有依民法第235條規定以準備提出勞務給付情事通知被上訴
    人之問題，而依上訴人所提證據，亦不能證明上訴人在終止
    契約後（即95年2月11日起至95年9月11日期間）曾有提出任
    何勞務給付，或以準備提出勞務給付情事通知被上訴人，以
    代現實勞務之提出，自亦無從證明被上訴人等有受領勞務遲
    延情事，是上訴人依民法第487條規定主張被上訴人受領勞
    務遲延，應給付上訴人95年2月11日起至95年9月11日止之薪
    資云云，洵屬無據，不應准許。
(三)上訴人主張被上訴人妨害名譽乙節，是否為兩造在本院檢察
    署95年度偵字第21402號偽造文書案件中，於96年1月31日訊
    問時達成和解之範圍所及？又被上訴人所為是否構成侵權行
    為？
  1.按和解有使當事人所拋棄之權利消滅及使當事人取得和解契
    約所訂明權利之效力，民法第737條定有明文。上訴人因認
    被上訴人等漏報其任職期間薪資；被上訴人丁○○另多次在
    網站上張貼關於上訴人不實言論，妨害名譽而提出刑事告訴，
    在偵查期間96年1月31日達成和解，由被上訴人丁○○支付
    上訴人6,600元及向上訴人道歉，上訴人撤回全部告訴，並
    表示就本件並未另提其他訴訟，且同意就本件爭議以後不再
    提任何民事或刑事訴訟或其他請求等情，業據本院調閱臺灣
    臺北地方法院檢察署95年偵字第21402號、95年度他字第301
    0號、95年度調偵字第877號卷宗查明屬實，而觀諸另案上訴
    人認被上訴人丁○○所張貼不實言論，亦係關於上訴人上班
    遲到及工作態度等問題（見本院卷第114頁、第58頁至第68
    頁），雖一係在網路發表，一係以書面或言詞陳述，然二者
    事由相同，發表言論亦無不同，屬同一爭議，堪信就妨害名
    譽部分確已達成和解，否則被上訴人當不會同意和解，並於
    筆錄記載上訴人就此爭議不再提任何民刑事訴訟請求，此觀
    諸臺北地方法院檢察署95年偵字第21402號不起訴處分書載
    明：「本件依告訴人之指訴，被告林月梅所涉，核屬刑法第
    310條第2項之加重誹謗罪嫌，依同法第314條規定，須告訴
    乃論。雖據告訴人於本署偵查中對被告林月梅提出本件妨害
    名譽之追加告訴，惟告訴人業餘偵查中與被告林月梅當庭達
    成和解，撤回告訴在案，有偵訊筆錄在卷可稽，揆諸前揭規
    定，亦應為不起訴處分。」等語（見本院卷第64頁）甚明。
    足見，前開另案之告訴範圍顯及於上訴人所指稱誹謗部分，
    並已為前開和解效力所及，是上訴人就已和解事項再次請求
    被上訴人等損害賠償云云，即有未合。
  2.又上訴人確曾有多次上班遲到、95年2月7日托兒所戶外教學
    時遲到、工作態度上對被上訴人丁○○未盡尊重，而違反前
    開工作規則，情節重大之情事，詳如前述，是被上訴人丁○
    ○就該等情事，以口頭或存證信函方式，向上訴人表達終止
    系爭勞動契約，並無不法侵害上訴人之權利可言，被上訴人
    丁○○所為非屬侵權行為，上訴人主張被上訴人丁○○先後
    以口頭、存證信函方式虛構上訴人「多次上班遲到」、「工
    作態度上對其未盡尊重」、「無故曠職」等情事，復於台北
    市政府勞工局調解時誣指上訴人「經常性遲到，影響院方經
    營‥‥與院方主管意見不合‥‥工作態度不佳」，係屬權行
    為云云，即屬無據。抑且，被上訴人丁○○既僅係以口頭及
    存證信函向上訴人表達，衡情亦未使不特定人或多數之人共
    見共聞，要無貶損上訴人工作能力及態度，不法侵害上訴人
    名譽權可言，而上訴人所舉之失眠就醫證明（見原審卷第12
    頁），亦未能證明與被上訴人丁○○前開所為，有何相當因
    果關係，是上訴人依民法第195條第1項、第184條、第188條
    規定請求被上訴人連帶賠償60,000元等語，顯屬無據。
六、綜上所述，本件上訴人主張被上訴人丁○○違法終止系爭勞
    動契約，被上訴人林麗紅預示拒絕受領給付，業已受領遲延
    ，應給付自95年2月11日起至95年9月11日之薪資182,000元
    、被上訴人林麗紅、被上訴人丁○○侵害上訴人名譽權，依
    民法第195條第1項、第184條、第188條規定應連帶賠償60,
    000元云云，即無可採，被上訴人抗辯業已合法終止系爭勞
    動契約，且上訴人並無以準備提出勞務給付情事，通知被上
    訴人等，以代現實勞務之提出，是被上訴人並無受領勞務遲
    延，且無侵害上訴人名譽權之情事，況兩造亦業於另案中達
    成和解，是上訴人之請求，顯無理由等語，則為可取。從而
    ，上訴人提起本訴，請求被上訴人林麗紅給付上訴人自95
    年2月11日起至95年9月11日之薪資182,000元，及被上訴人
    林麗紅、被上訴人丁○○侵害上訴人名譽權，應連帶賠償
    60,000元云云，均屬無據，不應准許。原審判命駁回上訴人
    之訴，並無違誤，上訴意旨指摘原判決不當，求予廢棄改判
    ，為無理由，不應准許。
七、本件事證已臻明確，兩造其餘攻擊防禦方法及舉證，經本院
    審酌後認與判決結果無影響，爰不逐一論列，附此敘明。
八、據上論結，本件上訴為無理由，依民事訴訟法第436條之1第
    3項、第449條第1項、第78條，判決如主文。
中    華    民    國    97    年    5    月    14    日
                  勞工法庭  審判長法  官  張靜女
                                  法  官  鄭佾瑩
                                  法  官  林振芳
以上正本係照原本作成。
本判決不得上訴。
中    華    民    國    97    年    5    月    14    日
                                  書記官   李淑芬


司法院資訊處製作；財團法人民間司法改革基金會備份。
